臺灣士林地方法院交通事件裁定　　　　　　　　　　九十一年度交聲字第九五五號
　　原處分機關　臺北市交通事件裁決所
　　異　議　人
　　即受處分人　甲○○
右列異議人即受處分人因違反道路交通管理處罰條例案件，對臺北市交通事件裁決所
民國九十一年七月九日北市裁三字第車裁二二─ＡＸ0000000號所為之處分聲
明異議（原舉發案號：臺北市政府警察局舉發違反道路交通管理事件通知單北市警交
大字第ＡＸ0000000號），本院裁定如左：
    主  文
原處分撤銷。
甲○○汽車駕駛人，不按遵行之方向行駛，處罰鍰新臺幣壹仟捌佰元，並記違規點數
壹點。
    理  由
一、按「汽車」，指在道路上不依軌道或電力架線而以原動機行駛之車輛，包括機器
    腳踏車，道路交通安全規則第二條第一項第一款定有明文。次按民國八十八年四
    月二十一日修正公布，同年七月一日起施行之道路交通管理處罰條例第四十五條
    第一款規定：汽車駕駛人，爭道行駛有不按遵行之方向行駛之情形者，處（銀元
    ）二百元以上六百元以下罰鍰。九十年一月十七日修正公布，同年六月一日起施
    行之道路交通管理處罰條例第四十五條第一款則規定：汽車駕駛人，爭道行駛有
    不按遵行之方向行駛之情形者，處新臺幣六百元以上一千八百元以下罰鍰。又按
    汽車駕駛人有第四十五條之情形者，除依原條款處罰鍰外，並記違規點數一點，
    同條例第六十三條第一項第一款定有明文。
二、原處分意旨略以：異議人即受處分人甲○○於八十九年九月十六日十一時二十二
    分許，騎乘車牌號碼ＡＰＬ─０六五號重機車，在雙溪街因闖單行道經警舉發「
    不按遵行之方向行駛」之違規，爰依違反道路交通管理處罰條例第四十五條第一
    款處罰鍰一千八百元。
三、聲明異議意旨略以：伊並未否認於右揭時、地違規闖行單行道之事實，惟認當日
    係因前方道路整修工程而要求車輛改道，致使伊本來要直走後左轉，但為爭取時
    間不得不右轉，故該違規並非可歸責於伊，因認原處分不當云云。
四、經查，異議人即受處分人甲○○於八十九年九月十六日十一時二十二分許，騎乘
    車牌號碼ＡＰＬ─０六五號重型機車，沿臺北市○○區○○路由北往南方向行駛
    ，迨行至福華路、雙溪街口時，本欲左轉沿雙溪街往東方向，嗣卻右轉闖入雙溪
    街單行道，經警舉發「不按遵行方向行駛」之事實，為異議人所是認，並有臺北
    市政府警察局舉發違反道路交通管理事件通知單暨所附違規採證照片二幀附卷可
    稽。質之證人即舉發本案違規之臺北市政府警察局士林分局蘭雅派出所警員廖維
    義（現已調任至同分局天母派出所）結證：系爭路口是雙溪街與文林路口，伊發
    現異議人違規轉進雙溪街單行道等語在卷，並繪製現場圖一份以佐其說，均為異
    議人所不爭執，異議人且陳稱：該修路之路口並未有牌示指示伊右轉等情明確，
    堪認其確有違規行駛單行道之事實，其徒以前方修路，為趕時間不得已始進入單
    行道置辯，並無礙於其違規事實之認定，自不得執為免罰之理由。
五、按異議人行為後，道路交通管理處罰條例第四十五條第一款已於九十年一月十七
    日修正公布，於九十年六月一日施行，經比較新舊法結果，就違規行為之裁罰，
    修正前為銀元二百元至六百元，即新臺幣六百元至一千八百元，修正公布後就罰
    鍰單位修正為以新臺幣為單位，亦為新臺幣六百元至一千八百元，依從新原則，
    應適用裁判時之修正後道路交通管理處罰條例第四十五條第一款之規定處罰。再
    依道路交通管理處罰條例第八十九條規定，法院受理有關交通事件，準用刑事訴
    訟法之規定，且依刑事訴訟法第三百七十條前段規定：「由被告上訴或為被告利
    益而上訴者，第二審法院不得諭知較重於原審判決之刑」，即所謂「不利益變更
    禁止原則」，惟該原則僅限於原判決適用法條並無不當時始有其適用，苟原判決
    有適用法條不當之情形時，第二審法院即得撤銷原判決，另為適法之判決而諭知
    較重原審之刑，此參諸刑事訴訟法第三百七十條後段自明；再依道路交通案件處
    理辦法第二十條規定：「交通法庭認為聲明異議有理由或聲明異議雖無理由，而
    原處分不當或違法者，應以裁定將原處分經聲明異議部分撤銷，並自為裁定。」
    觀之，足徵原裁決機關之處分如有不當及違法時，交通法庭亦得撤銷原處分另為
    適法之裁定。本件原處分機關以九十一年七月九日北市裁三字第車裁二二─ＡＸ
    0000000號裁決，就異議人違規行為裁處一千八百元罰鍰，雖無不當；惟
    漏未適用道路交通管理處罰條例第六十三條第一項第一款規定，記違規點數一點
    ，即有不適用法律之違法。異議人之異議雖無理由，然原裁決既有如上之瑕疵，
    本院自應依法撤銷原裁決機關之處分，並依異議人違規情節，適用首揭規定裁處
    異議人如主文第二項所示之處分。
據上論斷，依道路交通案件處理辦法第二十條，裁定如主文。
中      華      民      國    九十一    年      十一    月     二十     日
                                    臺灣士林地方法院交通法庭
                                        法  官  黃  潔  茹
右正本證明與原本無異。
如不服本裁定應於送達後五日內向本院提出抗告狀。
                                        書記官  柳  瑞  宗
中      華      民      國    九十一    年      十一    月    二十七    日
